臺灣高等法院臺南分院民事裁定　94年度抗字第247號
抗　告　人　行政院國軍退除役官兵輔導委員會台南市榮民服務
　　　　　　處
法定代理人　丁 ○ ○
代　理　人　甲 ○ ○
　　　　　　乙 ○ ○
相　對　人　丙○○○
代　理　人　衛 佐 邦　律師
上列抗告人因與相對人間聲請停止執行事件，對於中華民國94年
4月6日臺灣臺南地方法院94年度聲字第396號裁定提起抗告，本
院裁定如下：
    主    文
原裁定關於命抗告人供擔保金額超過新臺幣貳佰萬元部分廢棄。
其餘抗告駁回。
抗告程序費用由抗告人負擔。
    理    由
一、原審法院裁定以：
  (一)、按：「有回復原狀之聲請或提起再審或異議之訴，或對於
      和解為繼續審判之請求，或提起宣告調解無效之訴，撤銷
      調解之訴，或對於許可強制執行之裁定提起抗告時，法院
      因必要情形，或依聲請定相當並確實之擔保，得為停止強
      制執行之裁定。」，強制執行法第18條第2項定有明文。
  (二)、本件抗告人即聲請人以其向原審法院提起94年度補字第72
      號（按即94年度重訴字第77號）提起債務人異議之訴為理
      由，聲請裁定停止原審法院94年度執字第1753號給付票款
      事件之強制執行程序。
  (三)、經調閱該執行卷宗及原審法院94年度補字第72號（按即94
      年度重訴字第77號）請求債務人異議之訴卷宗，並查明抗
      告人已繳納裁判費後，認為抗告人之聲請為有理由，應予
      准許。
  (四)、爰依強制執行法第18條第2項，裁定准抗告人供擔保新臺
      幣（下同）8,000,000元後，原審法院94年度執字第1753
      號強制執行事件之強制執行程序，於原審法院94年度補字
      第72號（按即94年度重訴字第77號）債務人異議之訴事件
      判決確定前應暫予停止。
二、抗告意旨略以：原裁定以依強制執行法第18條第2項，裁定
    抗告人供擔保8,000,000元後，原審法院94年度執字第1753
    號強制執行事件之強制執行程序，於原審法院94年度補字第
    72號（按即94年度重訴字第77號）債務人異議之訴事件判決
    確定前應暫予停止，固非無見。惟抗告人係行政院國軍退除
    役官兵輔導委員會所屬單位，所有經費均為法定預算，故非
    預算項目範圍內之費用難予均支，此外又無其他非預算款可
    以墊支，從而原裁定遽命抗告人提供擔保金8,000,000元顯
    然偏高，勢將使抗告人因無法提供而受有難以實施訴訟權能
    之弊，為此提起抗告，求為廢棄原裁定，而依訴訟救助之法
    理，酌量減輕擔保金額在100,000元之內，以利訴訟。
三、按有回復原狀之聲請，或提起再審或異議之訴，或對於和解
    為繼續審判之請求，或提起宣告調解無效之訴、撤銷調解之
    訴，或對於法院依強制執行法第4條第1項第5款之裁定提起
    抗告時，法院依必要情形，或依聲請定相當並確實擔保，得
    為停止強制執行之裁定，強制執行法第18條第2項固定有明
    文。又按法院依強制執行法第18條第2項規定，以裁定命債
    務人供擔保後停止強制執行，其擔保金額之多寡應如何認為
    相當，原屬於法院職權裁量之範圍，如已斟酌債權人因停止
    執行所應受之損害，自非當事人所可任意指摘，最高法院92
    年度台抗字第574號裁定意旨可資參照。
四、經查：
  (一)、相對人（執行債權人）與抗告人（執行債務人）間原審法
      院94年度執字第1753號請求給付票款強制執行事件之強制
      執行程序，原執行債權人陳仲俊係相對人之配偶，原執行
      債權人陳仲俊以執有夏淦成（係大陸來台退伍國軍）簽發
      之面額8,000,000元本票1張，因夏淦成（係大陸來台退人
      伍國軍）死亡，相對人為夏淦成之法定遺產管理人，故向
      原審聲請准許本票強制執行裁定，經原審以93年度票字第
      5203號准許本票強制執行裁定確定在案，原執行債權人陳
      仲俊乃以前開准許本票強制執行裁定為執行名義，並以相
      對人為債務人聲請強制執行。嗣於執行程序中，原執行債
      權人陳仲俊於94年1月3日將其前開面額8,000,000元本票
      一張之債權讓與相對人，並經公證在案，又原執行債權人
      陳仲俊於94年2月10日因病死亡，相對人乃於94年3月3日
      向原審陳報此項債權讓與之事實，請求由其任執行債權人
      繼續執行，原審乃於94年5月17日核發在8,000,000元債權
      範圍內之收取命令等情，業據本院調取前開執行卷核閱無
      訛。
  (二)、抗告人係以其已向原審法院提起94年度補字第72號提起債
      務人異議之訴（按即94年度重訴字第77號）為理由，聲請
      裁定停止執行，經原審法院調取該執行卷宗，及94年度補
      字第72號（按即94年度重訴字第77號）債務人異議之訴卷
      宗，核閱無誤，而依強制執行法第18條第2項，裁定抗告
      人供擔保8,000,000元後，原審法院94年度執字第1753號
      強制執行事件之強制執行程序，於原審法院94年度補字第
      72號（按即94年度重訴字第77號）債務人異議之訴事件判
      決確定前應暫予停止。
  (三)、抗告意旨主張：抗告人係行政院國軍退除役官兵輔導委員
      會所屬單位，所有經費均為法定預算，故非預算項目範圍
      內之費用難予均支，此外又無其他非預算款可以墊支，從
      而原裁定遽命抗告人提供擔保金8,000,000元顯然偏高，
      勢將使抗告人因無法提供而受有難以實施訴訟權能之弊，
      請求依訴訟救助之法理，酌量減輕擔保金額在100,000元
      之內，以利訴訟云云。查依抗告人於94年1月14日以南市
      服字第094000202號函原審法院執行處所檢附之死亡榮民
      （夏淦成）個人資料卡記載夏淦成遺款10,908,523元已存
      入國庫無息保管，此有本院調取之前開執行卷可稽。另依
      抗告人於本院94年11月2日提出之抗告人列管死亡榮民夏
      淦成遺產明細表（見本院卷89頁）所載，前開夏淦成遺款
      10,908,523元係其迄至92年6月17日之遺產，而截至94年5
      月30日夏淦成之遺產為10,773,242元，且抗告人代理人於
      本院到庭陳稱：94年5月30日夏凎成入庫的遺產有10,773,
      242元，入庫的錢放在臺灣銀行台南分行，能動用的部分
      要扣除法院已經發扣押收取命令的8,000,000元，剩下2,7
      73,242元。而剩下2,773,242元在管理遺產必要的費用才
      能動支。抗告人原先抗告的理由請求酌定在100,000元之
      下，也是要由夏凎成遺產動支，抗告人委員會沒有另外編
      列預算，夏凎成入庫的錢都沒有利息等語。質言之，扣除
      原審法院已經發扣押收取命令的8,000,000元，剩下2,773
      ,242元，抗告人在管理遺產必要的費用才能動支。又依司
      法院發布之「各級法院辦案期限實施要點」第二條規定，
      民事通常程序案件一審辦案期限為一年四個月，第二審辦
      案期限為二年，第三審辦案期限為一年 (尚未包括最高法
      院限量分案所須等待時間)，計民事三審所須時間為四年
      四個月（一年四個月加二年加一年等於四年四個月），查
      本件原審法院94年度補字第72號（按即94年度重訴字第77
      號）債務人異議之訴，估計三審所須時間四年四個月加上
      最高法院限量分案所須等待時間，合計以五年計，每年以
      法定利率百分之5計算，即8,000,000元乘以0.05乘以5，
      等於2,000,000元，估算為相對人因停止執行可能之損失
      ，質言之，抗告人既可在扣除原審法院已經發扣押收取命
      令的8,000,000元，剩下2,773,242元在管理夏淦成之遺產
      必要的費用動支，則本院審酌前開情節認抗告人之擔保金
      為2,000,000元，自屬適當，亦不影響抗告人管理夏淦成
      之遺產之作業。抗告意旨請求擔保金在100,000元以下，
      並未說明其依據，且如上述，以裁定命債務人供擔保後停
      止強制執行，其擔保金額之多寡應如何認為相當，原屬於
      法院職權裁量之範圍，是抗告人請求擔保金在100,000元
      以下，要無可採。原審法院疏未詳查，認本件抗告人聲請
      停止執行之擔保金為8,000,000元，核屬過高，自有未合
      。
      抗告意旨執此指摘原裁定擔保金過高，請求擔保金在10
      0,000元以下，為一部有理由，爰由本院自為裁定將原裁
      定關於命抗告人供擔保金額超過2,000,000元部分廢棄（
      即本件命抗告人供擔保金額為2,000,000元），其餘抗告
      部分為無理由，應予駁回。
五、據上論結，本件抗告為一部有理由，一部無理由，依強制執
    行法第30條之1、民事訴訟法第495條之1第1項、第449條第1
    項、第95條、第79條，裁定如主文。
中　　華　　民　　國　　94　　年　　11　　月　　15　　日
                  民事第四庭    　審判長法　官  林金村
　　　　　　　　　　　　　　　　        法　官  黃三哲
　　　　　　　　　　　　　　　　        法　官  胡景彬
上為正本係照原本作成。
兩造如不服本裁定，僅得於收受本裁定正本送達後10日內以適用
法規顯有錯誤為理由，向本院提出再抗告狀（須附繕本一份及繳
納再抗告裁判費新台幣1千元)，並經本院許可後始可再抗告於最
高法院。
中　　華　　民　　國　　94　　年　　11　　月　　16　　日
                                        書記官  趙玲瓏
【附記】
民事訴訟法第495條之1第2項準用同法第466條之1第1、2項規定
：
I對於第二審判決上訴，上訴人應委任律師為訴訟代理人。但上
　訴人或其法定代理人具有律師資格者，不在此限。
II上訴人之配偶、三親等內之血親、二親等內之姻親，或上訴人
　為法人、中央或地方機關時，其所屬專任人員具有律師資格並
  經法院認為適當者，亦得為第三審訴訟代理人。
                                                   K
